【裁判字號】    91,交訴,192
【裁判日期】    920710
【裁判案由】    過失致死
【裁判全文】
臺灣臺南地方法院刑事判決                        九十一年度交訴字第一九二號
    公  訴  人  臺灣台南地方法院檢察署檢察官
    被      告  甲○○
    選任辯護人  黃俊達律師
右列被告因過失致死案件，經檢察官提起公訴（九十一年度偵字第五七四０號、七三
九０號)，本院判決如左：
    主  文
甲○○因過失致人於死，處有期徒刑壹年貳月。
    事  實
一、甲○○與邱順發二家人係相識多年之舊識。甲○○於民國九十一年三月十三日上
    午五時二十分許，駕駛車牌號碼ＫＤ─八五九六號自用小客車，沿臺南縣新化鎮
    知義里知母義一七０號天后宮旁之村里道路，由南往北方向行駛，經該路天后宮
    旁時，應注意汽車行駛時，駕駛人應注意車前狀況，並隨時採取必要之安全措施
    ，而依當時情形，並無不能注意之情事，其應注意而能注意該處並非禁止行人穿
    越之道路路段，可能會有行人自橫向穿越道路之車前狀況，竟未減速慢行，而貿
    然持速直行，適有擔任天后宮廟祝之邱順發自該處路旁西處，亦應注意在未設有
    行人穿越道亦非禁止穿越之路段穿越道路時，應注意左右無來車，始可小心迅速
    穿越，而依當時情況，並無不能注意之情事，竟疏未注意左右來車，而貿然由西
    往東方向，徒步穿越道路，甲○○見狀避煞不及，其自用小客車之前保險桿右側
    撞擊邱順發之右腿，邱順發因撞擊力致頭、肩部再往右碰及自用小客車引擎蓋及
    擋風玻璃右側，致邱順發受有頭部外傷併顱內出血、右腿骨折等傷害，經送醫急
    救後，仍因傷重而延至當日上午十二時十二時一分許不治死亡。
二、案經臺灣臺南地方法院檢察署檢察官相驗後自動檢舉偵查起訴。
    理  由
一、訊據被告甲○○固不否認與被害人邱順發家人認識多年，及於右述時、地，駕駛
    車輛駕車經過之事實，惟矢口否認有何過失致死之犯行，辯稱：（一）、車輛擋
    風玻璃右側破裂並非車禍所引起，係當日駕駛前發現破裂，並不知係何故造成，
    引擎蓋上之擦拭痕跡是其擦車所為，（二）、肇事當時其係正常行駛，並未碰撞
    到被害人，（三）、被害人之死亡與其駕駛無關，因發現有人躺在路旁，覺得有
    異，而返回現場，並報警處理云云。辯護意旨略謂：（一）、警員以被害人邱順
    發當日所著沾染血跡之衣物，附著於被告所駕駛之自用小客車上，故比對之結果
    不應採為不利於被告之認定。（二）被害人傷勢嚴重，顯然撞擊力道甚大，惟被
    告車輛並無嚴重凹陷，被告應非肇事者云云。
二、惟查，前開犯罪事實，業據被害人家屬丙○○於警訊時及偵審中指訴甚詳，並有
    臺南縣警察局道路交通事故調查報告表一紙、現場蒐證照片三十六幀（警卷內四
    幀、相驗卷四幀、本院審理卷二十八幀）附卷可稽，被害人邱順發並於當日因傷
    重不治死亡，亦經臺灣臺南地方法院檢察署檢察官督同檢驗員相驗明確，並製有
    勘驗筆錄、驗斷書及相驗屍體證明書等附卷可憑。
三、其次，證人即當日上午五時許，在前開路段發現被告車輛於道路中央、被害人躺
    於路旁之目擊證人戊○○於本院審理時，到庭具結證稱「（法官問：車禍當日之
    所見所聞？及送報過程之行經路線？）（我是送報員），每一報都有送，我從新
    化鎮送到知義里時，已經早上五點多了，當時從一條岔路出來時，那裡只有一條
    岔路，遇到甲○○的車停在那裡，甲○○則在車外，我問甲○○，你在這裡做什
    麼，甲○○沒有回答我，因為我從那裡出來的時候，沒有看到被害人邱順發，所
    以還不知道車禍事故已經發生了，於是我從岔路出來後右轉，送完報紙後，第二
    次經過車禍地點時，才看到被害人躺在地上，此時被害人是躺在甲○○的車前，
    第一次經過事故時，被害人被甲○○的車擋到，並沒有看到被害人」、「（法官
    問：第一次看到甲○○的車子時，他的車在路邊還是在路中央？）在路中央」、
    「（法官問：甲○○的車有無移動過？）我有先請甲○○叫救護車，然後到被害
    人家找被害人兒子告知車禍發生，等救護車來時，我發現車子已經有移動了。」
    等語（參見本院九十一年九月十二日審理筆錄），被告就證人戊○○此部分之證
    詞亦不否認，是被告於本件車禍發生後，被害人經救護車到達前，確有停留於肇
    事現場、並移動車輛之情，應無疑義。
四、被告雖一再辯稱所駕車輛未碰及被害人云云。惟被害人係天后宮之廟祝，住處與
    天后宮僅有上開之隔，平日均於清晨五時許，由西往東方向，徒步穿越道路，至
    天后宮開啟宮門等情，業據證人即被害人之子丙○○於警訊中證稱綦詳（參見警
    卷第二頁背面筆錄），是被害人應係準備前往天后宮開啟宮門、由西往東徒步穿
    越道路之際，遭車撞擊，應無疑義。而被告則駕駛前開自用小客車沿前開道路由
    南往北方向行駛，亦據被告自承在卷，已如前述，若被告所駕車輛與被害人發生
    碰撞，被告所駕車輛必先觸及被害人身體右側，核先敘明。
（一）、揆諸前開臺灣臺南地方法院檢察署驗斷書（參見相驗卷第十六頁）內所載二
        、局部勘驗之頭面頸部欄載有「雙眼黑眼圈、顱前窩骨折、右顴部、右下頰
        部、右上唇撞裂傷。右耳顳部撞挫、下陷性骨折。下頜撞挫傷。右頸肩部撞
        挫傷」、背腰臀部欄則載有「左肩撞挫傷」、四肢部則載有「右上臂撞挫
        傷血腫。右大腿遠端撞傷血腫大骨折距足跟五二公分。右小腿近端撞傷骨折
        穿出傷距地四一公分。右前臂撞擦傷皮下血腫及裂傷。骨折方向由右後向左
        前」等旨，而被告所駕駛之自用小客車保險桿右前側經警測量結果，離地面
        高度約為五十一公分高，有現場蒐證照片一紙可憑（參見本院審理卷編號２
        ２照片），與前揭驗斷書所載等旨對照，就被害人所受之傷勢而言，無論在
        方位及高度，均與前述被害人傷勢在身體右側及與被告車輛保險桿高度約略
        接近之特徵相符。
（二）、再者，被告所駕駛之前開自用小客車於肇事後，即經警移至臺南縣警察局新
        化分局知義派出所停車場停放，並經如下勘驗：、當日下午一時十四分許
        ，該車由臺南縣警察局刑警隊鑑識組派員至該處，分別於被告自用小客車擋
        風玻璃右前側上採得疑似血跡及擋風玻璃上採得疑似組織，經送往刑事警察
        局與被害人血跡棉棒比對結果，與被害人ＤＮＡ─ＳＴＲ型別相同，該型別
        在台灣地區中國人中分布之機率預估為８．５×１０  ，此有刑事案件證物
        採驗紀錄表及內政部警政署刑事警察局鑑驗書各一紙在卷足參（參見本院審
        理卷內所附臺南縣警察局邱順發車禍死亡案卷）。、當日下午二時五十分
        許，即經檢察官相驗被害人屍體後，即予勘驗，其勘驗記要為１、該車右側
        引擎蓋有擦拭過痕跡，２、該車右側擋風玻璃破損，３、該車右側雨刷有明
        顯向內凹陷痕跡，５、該車保險桿沾滿蚊子屍體，惟右側保險桿部分明顯稀
        疏（似有外物摩擦過）等旨，此有檢察官勘驗筆錄一紙在卷可稽（參見相驗
        卷第十頁背面）。綜合、，並揆諸現場照片，被告自用小客車於本件車
        禍發生後，汽車保險桿、引擎蓋確與其他物品接觸、並依該處往上直線延長
        至其擋風玻璃處則因撞擊而破裂痕跡，而在台灣地區與被害人相同ＤＮＡ─
        ＳＴＲ型之人機率極低，是被告車輛破裂之擋風玻璃上附有被害人之血跡及
        組織等情，應可認定。
（三）、又被告及辯護人於本院審理一再陳稱派出所所長丁○○持被害人衣物在其自
        用小客車旁比劃，被害人血跡及組織可能因此附著於車輛上，並請求傳訊當
        時在場之知義里里長吳炳楠云云。證人即臺南縣警察局新化分局知義派出所
        所長丁○○，於本院審理時，到庭具結證稱：「（法官問：處理車禍的經過
        及台南縣警察局識組人員採證過程中，有無拿被害人受傷所穿的衣物貼近被
        告的車輛比對？）當日中午我有到被告的家中，請被告把其車子開到派出所
        來，然後請鑑識組人員前來採證，於採證中，甲○○車上之保險桿有明顯的
        擦撞痕，而且保險桿上有一處無蚊蟲痕跡，因為死者腳被撞斷，所以我從醫
        院拿死者所穿的褲子來，把長褲拉直，對著車子的保險桿比對」、「（法官
        問：有無將褲子貼近被告所駕駛之車輛）沒有接觸到」等語無訛（參見本院
        九十一年九月十二日審理筆錄）。而被告經警提示前開內政部警政署刑事警
        察局鑑驗書所載之被害人ＤＮＡ比對結果，即先於警訊中表示可能係證人戊○○先摸被害人、再去摸自用小客車等情（參見警卷九十一年五月六日被告
        筆錄），再於檢察官嗣後偵訊時，改稱可能是丁○○拿被害人衣服比劃而碰
        觸到車輛等情（參見九十一年偵字第五七０四號卷第七頁九十一年六月十九
        日偵訊筆錄），而前開供比對之檢體係肇事當日，即由臺南縣警察局刑警隊
        鑑識組派員採證，已如前述，被告並於採證時全程在場，其親人吳俊輝（叔
        叔）、吳陳秋（母親）、吳美嬌（大姑媽）、許嘉安（表哥）、吳美緣（大
        姐）及胡正煌（姐夫）均至派出所關心等情，業據被告自承在卷（參見警卷
        九十一年三月二十六日被告筆錄），審酌本案事關被告民、刑事責任甚巨，
        鑑識人員採證過程均在眾目睽睽之下為之，果若證人丁○○於採證之際，確
        有將被害人衣物附著於該自用小客車比對之不當行為，周遭關心被告之眾人
        豈有不當場爭執之理？何況，於當日稍後之檢察官勘驗車輛、偵訊時，被告
        亦未就此點爭執（參見相驗卷筆錄），反而於事後得知比對結果，即一再改
        稱是他人所為，是其所辯，是否出於真實，已有疑問，亦不合理。參酌被告
        於肇事當日鑑識人員採證過程中及檢察官勘驗時均未提出異議，且證人丁○○身為警員，受過專業訓練，與被告並無仇恨，應認證人丁○○之證詞應可
        採信，是被告車輛上附著之被害人血跡、組織並非透過他人媒介而來，應可
        認定。至於被告及辯護人請求傳訊證人吳炳楠，核無傳訊之必要，併此敘明
        。
（四）、又被告肇事當日，原本計劃駕車與鴿友乙○○同至高屏地區訓練鴿隻等情，
        業據證人乙○○於本院審理時，到庭具結證稱甚詳（參見本院九十二年六月
        九日審理筆錄），被告就此亦不否認。按被告名下除本案自用小客車外，尚
        有車牌號碼ＳＺ─四四一九號及車牌號碼Ｙ九─一七三一號自用小貨車二輛
        ，有車籍作業系統─集中查詢基本詳細資料一紙在卷可資佐證，而審酌現場
        蒐證照片，被告車輛擋風玻璃右側破損嚴重，已危及駕駛安全，被告尚可選
        擇駕駛其他車輛而不為，寧可駕駛危及安全之車輛，與友人載運其辛苦飼養
        之鴿隻遠至高雄、屏東地區訓練，未免與常情大異。此外，擦拭汽車車身，
        無非是為安全或美觀而為，本案被告單就車輛引擎蓋部分擦拭，而未擦拭引
        擎蓋其他部分，均與安全、美觀無涉，顯然非係駕駛人出於擦拭之意所為，
        是被告辯稱引擎蓋擦拭痕跡係其自為及不知擋風玻璃為何破裂云云，無非係
        臨訟卸責之詞，無足採信。
（五）、綜合（一）、（二）、（三），審酌本件被害人所受傷勢部位多在右側，核
        與被告行向相符，且大腿骨折處所與被告自用小客車保險桿高度亦合，再就
        被告自用小客車之汽車保險桿、引擎蓋確與其他物品接觸、並依該處往上直
        線延長至其擋風玻璃處則因撞擊而破裂痕跡，而破裂之擋風玻璃上則附有被
        害人之血跡及組織等情以觀，足認被告車輛車前保險桿保確有撞擊被害人右
        腿，致被害人因衝撞力道向右倒向其引擎蓋、進而碰撞擋風玻璃一情，應無
        疑義。被告辯稱車輛未碰撞被害人云云，顯係卸詞，不足採信。
三、按汽車行駛時，駕駛人應注意車前狀況及兩車併行之間隔，並隨時採取必要之安
    全措施；及行人穿越道路，在未設有行人穿越道亦非禁止穿越之路段穿越道路時
    ，應注意左右有無來車，始可小心迅速通過。道路交通安全規則第九十四條第三
    項、第一百三十四條第五款分別定有明文。查被告經考領駕照，為富有駕駛經驗
    之人，被害人係多年徒步行走於道路，二人對於上開交通安全規則自知之甚稔，
    為二人均應注意之事項，而肇事當時係天候陰、暮光、肇事地點為快車道、柏油
    路面、標線清晰、路面乾燥無缺陷、無障礙物、視距良好等情，有前開道路交通
    事故調查報告表載明可考，足見依當時狀況，被告及被害人客觀上並無不能注意
    之情狀，詎被告應注意且能注意，竟疏未注意該處並非禁止行人穿越之路段，可
    能會有行人穿越之車前狀況，未減速慢行，貿然持速行駛，致撞及未注意左右來
    車而穿越道路之被害人，被害人並因之倒地不治死亡，被告及被害人自有違前開
    規定之注意義務，二人均顯有過失，臺灣省台南區車輛行車事故鑑定委員會及臺
    灣省車輛行車事故覆議鑑定委員會均同此認定，並鑑定被告未注意車前狀況為肇
    事主因，被害人未注意左右來車穿越道路為肇事次因，有臺灣省台南區車輛行車
    事故鑑定委員會南鑑字第九一一五五九號鑑定意見書、臺灣省車輛行車事故覆議
    鑑定委員會府覆議字第九二一０一０一號鑑定意見書各一紙在卷可憑，被告辯稱
    車輛未與被害人發生碰撞，並無過失云云，顯不足採。又被害人就車禍雖與有過
    失，惟車禍既是被告之過失併合發生，被告仍不得解免其罪責，併此敘明。又被
    害人係因此次車禍跌倒、頭部撞擊地面不治死亡，則被告之過失駕駛行為，與被
    害人之死亡結果間，具有相當因果關係，亦無疑義。從而，本件事證已甚明確，
    被告前揭犯行，堪以認定。
九、核被告甲○○所為，係犯刑法第二百七十六條第一項之過失致死罪。爰審酌被告
    之品行、應負過失責任之程度即其為肇事主因、造成被害人死亡之結果、肇事後
    不思協助舊識之被害人家屬療傷止痛，反而一再否認犯行、甚至於審理時隨意誣
    指警員辦案有嫁禍之嫌，毫無尊重公權力、顯無悔意之態度等一切情狀，量處如
    主文所示之刑，以資懲儆。
據上論斷，應依刑事訴訟法第二百九十九條第一項前段，刑法第二百七十六條第一項
，罰金罰鍰提高標準條例第一條前段，判決如主文。
中      華      民      國      九十二      年      七      月    十    日
                              臺灣臺南地方法院交通法庭
                                      法  官  洪士傑
右正本證明與原本無異。
如不服本判決應於送達後十日內向本院提出上訴狀。
                                      書記官  陳金堂
中      華      民      國      九十二      年      七      月    十    日
附錄本案論罪科刑法條全文：
中華民國刑法第二百七十六條第一項：
 (過失致死罪)
因過失致人於死者，處二年以下有期徒刑、拘役或二千元以下罰金。


司法院資訊處製作；財團法人民間司法改革基金會備份。
